【裁判字號】    98,訴,161
【裁判日期】    980527
【裁判案由】    妨害自由等
【裁判全文】
臺灣士林地方法院刑事判決               98年度訴字第161號
公  訴  人  臺灣士林地方法院檢察署檢察官
被      告  甲○○
                    （現另案於臺灣臺北監獄執行中）
上列被告因妨害自由等案件，經檢察官提起公訴（98年度偵字第
1234號），其於準備程序就犯罪事實為全部有罪之陳述，本院合
議庭裁定由受命法官進行簡式審判程序，並判決如下：
        主  文
甲○○共同犯如附表所示之四罪，均累犯，各處如附表所示之宣
告刑，各減為如附表所示之刑。應執行有期徒刑肆月，如易科罰
金，以新臺幣壹仟元折算壹日。
        事實及理由
一、本件犯罪事實及證據清單，除起訴書犯罪事實欄第6 行之記
    載更正為「（共同被告乙○○業經本院以97年度訴字第221
    號判決判處應執行有期徒刑伍月，如易科罰金，以新臺幣壹
    仟元折算壹日，嗣經臺灣高等法院於98年3 月23日以97年度
    上訴字第4157號判決上訴駁回確定）」等語；又證據清單欄
    其中證據名稱編號1 補充記載「被告於本院坦承犯行」，另
    」補充記載「9.共同被告乙○○所提出之林美麗所開立支票
    、退票理由單、廣告紙上之記載（95年度偵字第14792 號第
    38至49頁）」、「10. 臺北市政府警察局士林分局查訪報告
    （95年度偵字第14792 號第62至70頁）」、「11. 證人張秋
    如之偵查筆錄（95年度偵字第14792 號第77至82、88至90頁
    ）」等證據名稱外，其餘均引用起訴書之記載（如附件）。
二、本件被告所犯妨害自由等罪均為死刑、無期徒刑、最輕本刑
    為3 年以上有期徒刑以外之罪，亦非屬高等法院管轄之第一
    審案件，其於準備程序進行中，先就被訴事實為有罪之陳述
    ，經法官告知簡式審判程序之旨，並聽取檢察官之意見後，
    本院合議庭依刑事訴訟法第273 條之1 第1 項、第273 條之
    2 等規定，裁定由受命法官進行簡式審判程序，且不受同法
    關於證據能力認定規定及調查方式之限制，合先敘明。
三、論罪科刑
  (一)核被告所為分別係犯刑法第302 條第1 項之罪、第305 條之
    罪、第277 條第1 項之罪、第354 條之罪及第304 條第1 項
    之罪。次按共同正犯係共同實施犯罪行為之人，在共同意思
    範圍內，各自分擔犯罪行為之一部，相互利用他人之行為，
    以達其犯罪之目的，其成立不以全體均行參與實施犯罪構成
    要件之行為為要件；參與犯罪構成要件之行為者，固為共同
    正犯；以自己共同犯罪之意思，參與犯罪構成要件以外之行
    為，或以自己共同犯罪之意思，事前同謀，而由其中一部分
    人實行犯罪之行為者，亦均應認為共同正犯，使之對於全部
    行為所發生之結果，負其責任，司法院大法官會議解釋第10
    9 號意旨可資參照。準此，被告前開所為係與共同被告乙○
    ○、真實姓名年籍不詳綽號「來旺」、「鍋巴」、「阿助」
    、「阿呆」等人間有犯意聯絡及行為分擔，自均應論以共同
    正犯。又被告於同一時間、地點持店內衣架毆傷告訴人林美
    麗並致衣架毀損之結果，乃1 行為同時觸犯2 罪名，為想像
    競合犯，應依刑法第55條之規定從一重之刑法第277 條第1
    項傷害罪處斷，是以，公訴人認應數罪併罰，容有誤會。另
    被告所犯附表所示4 罪間，乃基於各別犯意，行為互殊，罪
    質互異，應予分論併罰之。
  (二)其次，被告有犯罪事實欄所載之前科資料，此有臺灣高等法
    院被告前案紀錄表、在監在押全國紀錄表及臺灣士林地方法
    院檢察署刑案資料查註紀錄表各1 件在卷可稽，其受有期徒
    刑執行完畢後五年內再犯本件有期徒刑以上之罪，均為累犯
    ，應各依法加重其刑。
  (三)爰審酌被告與告訴人、共同被告乙○○事前均毫不相識，亦
    無任何金錢糾紛或其他利害關係，僅因共同被告乙○○於案
    發前至被告友人家中喝酒，而邀約被告等人共同前往告訴人
    服飾店內處理債務糾紛，過程中在場人均係聽從共同被告乙
    ○○指揮或助勢，被告雖自始在場，但僅分擔持店內衣架傷
    害告訴人林美麗身體並同時毀損衣架之部分行為，其餘強行
    拉下鐵捲門、出言恐嚇或強制告訴人簽立讓渡同意書等情均
    係由其餘共犯為之，且被告於案發被告旋與友人至告訴人店
    內表示歉意，亦未與共同被告乙○○等人均分任何利益，可
    見被告並非立於主導地位，參與情節與行為分擔相較於其他
    共同被告為低，犯後深具悔意，兼衡共同被告乙○○因告訴
    人林美麗積欠債務，未依約清償而心生不滿之情緒固可理解
    ，惟被告非但未規勸乙○○循正途解決，竟同意此處理債務
    方式，而與共同被告等人以犯罪事實所載之犯行遂行其討債
    目的，致告訴人林美麗財物受損，身心受創，所生之危害非
    輕，雖被告已向告訴人表達歉意，惟尚未與告訴人等達成和
    解並賠償損失等一切情狀，分別量處如附表所示之宣告刑，
    並諭知易科罰金之折算標準及定執行刑。
  (四)末查被告所犯前開各罪均係在96年4 月24日前所為，悉合於
    中華民國九十六年罪犯減刑條例規定之減刑要件，故應分別
    依同條例第2 條第1 項第3 款、第7 條之規定減其宣告刑至
    二分之一並定應執行刑。
四、依刑事訴訟法第273 條之1 第1 項、第299 條第1 項前段、
    第310 條之2 、第454 條，刑法第28 條 、第277 條第1 項
    、第302 條第1 項、第304 條第1 項、第305 條、第354 條
    、第47條第1 項、第41條第1 項前段、第55條前段、第51條
    第5 款，刑法施行法第1 條之1 ，中華民國九十六年罪犯減
    刑條例第2 條第1 項第3 款、第7 條判決如主文。
五、如不服本判決應於收受本判後10日內向本院提出上訴書狀，
    並應敘述具體理由。
本案經檢察官簡志龍到庭執行職務。
中    華    民    國    98    年    5     月    27    日
                  刑事第三庭  法  官      黃欣怡
以上正本證明與原本無異。
如不服本判決，應於收受送達後10日內向本院提出上訴書狀，其
未敘述上訴之理由者並得於提起上訴後20日內向本院補提理由書
（均須按他造當事人之人數附繕本）。
                              書記官      陳慧玲
中    華    民    國    98    年    5     月    27    日
附錄本案論罪科刑法條全文：
中華民國刑法第277條
傷害人之身體或健康者，處3 年以下有期徒刑、拘役或1 千元以
下罰金。
犯前項之罪因而致人於死者，處無期徒刑或7 年以上有期徒刑；
致重傷者，處3 年以上10年以下有期徒刑。
中華民國刑法第302條
私行拘禁或以其他非法方法，剝奪人之行動自由者，處5 年以下
有期徒刑、拘役或3 百元以下罰金。
因而致人於死者，處無期徒刑或7 年以上有期徒刑，致重傷者，
處3 年以上10年以下有期徒刑。
第 1 項之未遂犯罰之。
中華民國刑法第304條
以強暴、脅迫使人行無義務之事或妨害人行使權利者，處3 年以
下有期徒刑、拘役或3 百元以下罰金。
前項之未遂犯罰之。
中華民國刑法第305條
以加害生命、身體、自由、名譽、財產之事，恐嚇他人致生危害
於安全者，處2 年以下有期徒刑、拘役或3 百元以下罰金。
中華民國刑法第354條
毀棄、損壞前二條以外之他人之物或致令不堪用，足以生損害於
公眾或他人者，處2 年以下有期徒刑、拘役或5 百元以下罰金。
附表：被告所犯罪名及處刑
┌─┬──────────┬───┬─────────────┬────────────┐
│  │所犯法條及罪名      │累犯  │       宣    告    刑     │  減  刑  後  之  刑  度│
├─┼──────────┼───┼─────────────┼────────────┤
│  │刑法第302 條第1 項之│累犯  │有期徒刑參月，如易科罰金  │有期徒刑壹月又拾伍日，如│
│1 │罪                  │      │，以新臺幣壹仟元折算壹日。│易科罰金，以新臺幣壹仟元│
│  │                    │      │                          │折算壹日。              │
├─┼──────────┼───┼─────────────┼────────────┤
│2 │刑法第305條之罪     │累犯  │有期徒刑參月，如易科罰金  │有期徒刑壹月又拾伍日，如│
│  │                    │      │，以新臺幣壹仟元折算壹日。│易科罰金，以新臺幣壹仟元│
│  │                    │      │                          │折算壹日。              │
├─┼──────────┼───┼─────────────┼────────────┤
│3 │刑法第277 條第1 項之│累犯  │有期徒刑參月，如易科罰金  │有期徒刑壹月又拾伍日，如│
│  │罪                  │      │，以新臺幣壹仟元折算壹日。│易科罰金，以新臺幣壹仟元│
│  │                    │      │                          │折算壹日。              │
├─┼──────────┼───┼─────────────┼────────────┤
│4 │刑法第304 條第1 項之│累犯  │有期徒刑參月，如易科罰金，│有期徒刑壹月又拾伍日如易│
│  │罪                  │      │以新臺幣壹仟元折算壹日。  │科罰金，以新臺幣壹仟元折│
│  │                    │      │                          │算壹日。                │
└─┴──────────┴───┴─────────────┴────────────┘


司法院資訊處製作；財團法人民間司法改革基金會備份。
